【裁判字號】    94,交訴,167
【裁判日期】    951212
【裁判案由】    公共危險等
【裁判全文】
臺灣臺南地方法院刑事判決             94年度交訴字第167號
公  訴  人  臺灣臺南地方法院檢察署檢察官
被      告  甲○○
選任辯護人  周進田律師
上列被告因公共危險等案件，經檢察官提起公訴（93年度偵字第
10549號、94年度發查偵字第69號），本院判決如下：
    主  文
甲○○從事業務之人，因業務上之過失傷害人，處有期徒刑肆月
，如易科罰金，以銀元參佰元即新臺幣玖佰元折算壹日。
被訴肇事逃逸部分無罪。
    事  實
一、甲○○係以開設家具行為業，平日工作並包含駕駛小貨車載
    運家具，駕駛小貨車乃其附隨業務，為從事駕駛業務之人。
    其於民國93年2月28日上午，駕駛後方開放式車斗載運有家
    具且以繩索綑綁之車牌號碼TG-2219號自用小貨車，沿台南
    市○○路○段外側快車道，由北往南方向行駛。後於同日上
    午11點鐘左右，其駕駛該小貨車途經上開路段231號前附近
    時，理應注意汽車行駛時，駕駛人應注意車前狀況及兩車併
    行之間隔，並隨時採取必要之安全措施，又依當時天候晴朗
    、日間自然光線、路面乾燥無缺陷、道路上未有任何障礙物
    、視距復屬良好等情形以觀，客觀上亦無不能注意之情事，
    其竟疏未注意兩車併行之間隔，即貿然緊靠外側快車道旁之
    機慢車優先道往前行駛。正好丁○○駕駛車牌號碼HN6-830
    號重型機車，後載丙○○，亦沿前述海佃路1段機慢車優先
    道，同向在前正常行駛而途經該地點。甲○○因有前開疏失
    ，以致不慎造成其所駕駛小貨車之捆貨繩索，勾住丁○○所
    騎機車之左側把手，丁○○隨即因之行車不穩，身體並靠在
    該小貨車車斗護板上，且人、車隨該小貨車前行而終至倒地
    ，丁○○因此受有左側上下肢挫擦傷之傷害；丙○○亦因之
    受有疑似左側遠端股骨骨折、四肢挫擦傷、左肩挫傷等傷害
    。然甲○○於駕車肇事後，因未發現其所駕駛之小貨車業與
    丁○○所騎之機車發生交通事故，乃繼續往前行駛。後經丁○○牽起機車而駕車自後追及並告知其業已肇事之情事，甲○○雖駕車隨之返回現場，但仍認其所駕駛之小貨車並未與
    丁○○所騎之機車發生交通事故。
二、案經丁○○、丙○○訴由台南市警察局第三分局報請臺灣臺
    南地方法院檢察署檢察官偵查起訴。
    理  由
一、程序部分：
    （一）按被告以外之人於審判外之言詞或書面陳述，除法律
          有規定者外，不得作為證據，刑事訴訟法第159條雖
          定有明文，然被告以外之人於審判外之陳述，雖不符
          同法第159條之1至之4之規定，而經當事人於審判程
          序同意作為證據，法院審酌該言詞陳述或書面陳述作
          成時之情況，認為適當者，亦得為證據。又當事人、
          代理人或辯護人於法院調查證據時，知有第159條第1
          項不得為證據之情形，而未於言詞辯論終結前聲明異
          議者，視為有前項之同意，此亦據同法第159條之5規
          定甚明。查被告甲○○及辯護人於本院行準備程序時
          ，就檢察官所提出之證人即告訴人丁○○、丙○○於
          警詢時之陳述，先前雖曾表示係審判外陳述（見本院
          94年9月9日準備程序筆錄；審理卷第19頁），然事後
          則另行明確表示對於上開2人警詢筆錄之證據能力部
          分不爭執（見本院94年10月25日、95年11月28日審判
          筆錄；審理卷第40頁、第134頁），至於證人即於案
          發後發現告訴人丙○○跌倒在地之乙○○於於警詢時
          之陳述，被告及辯護人則均未爭執，而本院審酌上開
          證據於陳述作成時之情況，核無違法取證及證明力明
          顯然過低之瑕疵，亦認為以之作為證據尚屬適當，故
          參照上開規定，本院認前述證人丁○○、丙○○、林
          敏菁等人前述於審判外之言詞陳述，可為證據，
    （二）又證人即告訴人丁○○於94年6月14日，以及證人即
          於案發後發現告訴人丙○○跌倒在地之乙○○於94年
          5月30日，分別在偵查中檢察官訊問時之言詞陳述（
          詳見93年度偵字第10549號偵查卷宗第23至24頁；94
          年度發查字第69號偵查卷宗第8至9頁），雖屬被告以
          外之人於審判外之言詞陳述，但檢察官於偵訊中已踐
          行具結程序，此觀偵訊筆錄所載及所附證人結文甚明
          ，經核於法尚屬無違，而上開證人均係成年人，有完
          足之觀察、記憶及陳述能力，檢察官亦無任何違法取
          供情事，其2人所為之證述顯均係出於自由意志，可
          信性極高，且查無「顯有不可信之情況」，依刑事訴
          訟法第159條之1第2項規定，為傳聞證據之例外，應
          有證據能力。
    （三）至於證人即告訴人丁○○其餘在偵查中檢察官訊問時
          之言詞陳述（93年11月30日偵訊筆錄；詳見93年度偵
          字第10549號偵查卷宗第6至7頁。94年2月23日偵訊筆
          錄；同上述偵查卷宗第14至15頁參照），係屬被告以
          外之人於審判外之言詞陳述，且檢察官於偵訊中並未
          踐行任何具結程序，依照刑事訴訟法第158條之3規定
          ，應無證據能力而不得作為證據。
二、實體部分：
    （一）有罪部分：
          １被告甲○○雖不否認其係開設家具行，平日工作並
            包含駕駛小貨車載運家具，且於前述時間，亦有駕
            駛後方開放式車斗載運有家具且以繩索綑綁之車牌
            號碼TG-2219號自用小貨車，而行經上開事故發生
            地點等事實，然矢口否認有何業務過失傷害之犯行
            ，並辯稱：其駕車行經本件交通事故發生地點時，
            係正常行駛於外側快車道，並無任何偏向機慢車優
            先道行駛之情形，因此應未與告訴人丁○○所騎之
            機車發生任何擦撞。又其所駕駛小貨車上綑綁貨物
            之繩索亦已緊密綁住家具，且緊緊附掛於車斗護板
            上，應不可能勾住告訴人丁○○所騎之機車，該機
            車為何倒地？告訴人為何受傷？均與其駕駛行為無
            關，其不知有何過失等語。
          ２經查，證人即告訴人丁○○於本院審理時到庭具結
            證稱：「（辯護人問：本件車禍你的機車何處碰撞
            到自小貨車何處？）機車手把及我身體側邊碰到自
            小貨車。」；「（辯護人問：如何知道被告車子是
            肇事車輛？）因為我視線均沒有離開肇事車輛。」
            ；「（審判長問：該小貨車碰撞情形？）該小貨車
            右側護欄板碰到我的左側身體及手把，碰撞後我的
            手把是靠在車子上面，接著該小貨車往前開的時候
            ，我的機車就倒地被拖行，我的把手有被繩索拖行
            即小貨車綑綁的繩索。」；「（陪席法官問：在追
            趕的過程中，視線有無離開？）沒有，雖然我有回
            頭騎機車，但我視線還是沒有離開肇事車輛，我是
            認貨車的顏色，因為當時只有一輛貨車，再加上那
            輛貨車的顏色是白色的。」等語（本院94年10月25
            日審判筆錄參照；審理卷第48、51、53、54頁），
            據此並參以證人即告訴人丁○○於警詢時即已證稱
            ：其騎機車至肇事地點時，一輛TG-2219號自用小
            貨車自其左後方同向駛來，超越時該車突然向其所
            騎之機車方向偏駛，該小貨車右車身綑綁貨物之繩
            索與其所騎機車左前把手勾在一起，導致其所騎機
            車被拖行約20公尺後人、車倒地等情（93年3月4日
            警詢筆錄參照；警卷第3頁背面），兩者間經核並
            無任何顯著之出入，且就肇事過程之情節描述亦大
            致相符，故證人即告訴人丁○○有關前述時、地，
            其所騎之機車左側把手，曾遭被告甲○○所駕駛小
            貨車之捆貨繩索所勾住一節，應尚可採信。況另一
            證人即事故發生後發現告訴人丙○○坐在地上之林
            敏菁除於本院審理時到庭證稱：「（檢察官問：如
            何知悉本件車禍之發生？）因為我看到另一位小姐
            （指告訴人丙○○）腳受傷，坐在地上，丁○○手
            受傷，好像在追什麼……」等語（本院94年10月25
            日審判筆錄；審理卷第42頁）外，且在偵查中即已
            明白具結證述：其有看到受傷的女子坐在路面上，
            另一個男子手肘有受傷等情（94年5月30日偵訊筆
            錄參照；詳見94年度發查字第69號偵查卷宗第8頁
            ），此亦可證明告訴人丁○○所騎之機車，確實曾
            與他車發生交通事故，且告訴人丁○○及丙○○2
            人，亦因此而分別受傷。
          ３其次，另一證人即告訴人丙○○亦於本院審理時到
            庭具結證述：當時係陳老師（即告訴人丁○○）騎
            機車，其坐於後面。當時告訴人丁○○係騎在機車
            道（即機慢車優先道），白色的車子超過我們，有
            往我們機車道的方向偏駛過來。偏駛是指白色車子
            有侵入機車道，該車有一個尾巴，載有家具，有一
            個繩子等情（本院95年10月3日審判筆錄參照；詳
            見審理卷第107頁、第108頁），且於警詢時亦已明
            確表示：有一輛TG-2219號自用小貨車由其所搭乘
            之機車左後方駛來，超越時該車向機車方向偏駛，
            碰撞到機車等情（93年3月4日警詢筆錄參照；詳見
            警卷第7頁），足見被告甲○○所駕駛小貨車，於
            前述時、地，行駛過程中確曾偏向告訴人丁○○騎
            機車所正常行駛之機慢車優先道，而導致本件交通
            事故之發生。從而，被告所駕駛之小貨車，於前開
            時、地，曾因故自外側快車道偏行至緊鄰之機慢車
            優先道而行駛，以致其所駕駛小貨車之捆貨繩索，
            勾住告訴人丁○○所騎機車之把手，最後導致告訴
            人丁○○行車不穩而人、車倒地之結果等情事，應
            均可認定。
          ４再者，證人即事後處理本件交通事故之台南市警察
            局交通隊警員戊○○，亦於本院審理時到庭具結證
            述：「（檢察官問：當時有無就丁○○之機車高度
            作比對？）有，但是以比例尺分開測對。相片編號
            23號相片高度丁○○手肘位置約1公尺，重機車左
            後視鏡高度約1.2公尺，相片編號30號丁○○所穿
            衣物附著白色漆高度約為1.27公尺，小貨車護欄杆
            高度拍照時比例尺完全伸展，由相片上約可看出護
            欄杆高度約為0.85至1.2公尺左右，另補充比例尺
            會完全伸展。」等語（本院94年10月25日審判筆錄
            參照；詳見審理卷第46頁）。另詳細觀察本件事故
            現場及肇事車輛蒐證照片照片內容（詳見警卷第21
            至第23頁、第28至第30頁等照片），亦可發現被告
            甲○○所駕駛之小貨車，於本件車禍發生時，確係
            以繩索綑綁其所載運之家具，且該繩索亦係捆繞於
            車斗護板外，而該捆繞之繩索距離地面之高度則為
            1公尺左右，此與告訴人丁○○所駕駛之機車把手
            高度亦為1公尺左右，兩者高度尚無明顯出入，故
            證人即告訴人丁○○所證述：其所駕駛之機車係遭
            該貨車之繩索鉤住把手一情，經核即非無據。此外
            ，參以本件交通事故發生時間，係在上午11點鐘左
            右，而案發當時天候晴朗、日間自然光線、道路上
            未有任何障礙物、視距復屬良好等情，亦據道路交
            通事故調查報告表(一)載明可考，又被告所駕駛之小
            貨車復係白色車身，車身非小，後方並載有家具，
            衡情告訴人丁○○、丙○○2人於事故發生後，應
            無誤認或誤記肇事車輛之可能，故被告於前述時、
            地，有駕駛小貨車偏向機慢車優先道方向行駛，以
            致其所駕駛小貨車之捆貨繩索，勾住告訴人丁○○
            所騎之機車而導致本件交通事故之發生等情，應可
            確認。
          ５至於被告甲○○雖辯稱：其所駕駛小貨車之捆貨繩
            索亦已緊密綁住家具，且緊緊附掛於車斗護板上，
            應不可能勾住告訴人丁○○所騎之機車等語，然由
            上開事故現場及肇事車輛蒐證照片照片內容（詳見
            警卷第22至第25頁等照片），則可發現被告所駕駛
            小貨車之捆貨繩索，雖係緊密綑綁貨物，然其附著
            於車斗護板上之繩索，則並非平順緊縛於護板上，
            而有部分位置係上翻立起（如警卷23頁上方照片之
            左側捆繩），故告訴人丁○○所騎之機車把手於行
            進間，為被告所駕駛小貨車之捆貨繩索所勾住，經
            核並非不可能之事。又機車之把手如為他物勾住，
            則將會隨即影響行車之穩定度，並非必須持續緊密
            勾住，才會造成被勾住之機車行車不穩，故告訴人
            丁○○所騎之機車把手於行進間，只要瞬間為被告
            所駕駛小貨車之捆貨繩索所勾住，即可能影響告訴
            人騎機車之穩定度，告訴人丁○○因行車不穩而隨
            後將身體靠向該小貨車，亦屬極為可能之事。從而
            ，告訴人丁○○前述證述事故發生過程，經核並無
            與常理不符之處，且亦查無前後明顯矛盾之情形。
            因此，被告於前述時、地，有駕駛小貨車偏向機慢
            車優先道方向行駛，以致其所駕駛小貨車之捆貨繩
            索，勾住告訴人丁○○所騎之機車而導致本件交通
            事故之發生等情，應無疑問。此外，證人即告訴人
            丁○○、丙○○2人於警詢、偵查中及本院審理時
            之多次證述內容，雖於事故發生過程之細節上略有
            出入，然就本件事故發生經過之重要情節之描述，
            經核則無明顯之不同，故被告尚難僅據證人丁○○
            、丙○○2人有關事故發生細節證述之略有出入一
            情，而認其2人所為之全部證詞內容均非可採，附
            此敘明。
          ６按汽車行駛時，駕駛人應注意車前狀況及兩車併行
            之間隔，並隨時採取必要之安全措施，道路交通安
            全規則第94條第3項定有明文。本件被告甲○○駕
            車於道路上行駛，理應注意前述道路交通安全規則
            ，而案發當時天候晴朗、日間自然光線、路面乾燥
            無缺陷、道路上未有任何障礙物、視距復屬良好等
            情，亦有道路交通事故調查報告表(一)載明可考，據
            此判斷，客觀上亦無不能注意之情事，被告竟疏於
            注意兩車併行之間隔，即貿然偏向機慢車優先道前
            行，以致其所駕駛小貨車上之捆貨繩索，鉤住告訴
            人所騎之機車把手，而導致告訴人陳良前行車不穩
            而人、車倒地，被告之上述駕駛行為，自有過失無
            疑。又告訴人丁○○、丙○○2人因本件交通事故
            ，而分別受有如事實欄所載等傷害，復有國軍左營
            醫院附設民眾診療服務處93年2月28日診斷證明書2
            紙附卷可參，故告訴人丁○○、丙○○2人確實因
            本件交通事故而受有傷害，且被告甲○○之上開過
            失駕駛行為，與告訴人丁○○、丙○○2人所受之
            傷害結果間，均具有相當因果關係，復屬顯然。從
            而，本件事證已甚明確，被告之業務過失傷害犯行
            ，應可認定。
          ７查被告甲○○係以開設家具店為業，平日工作並包
            含駕駛小貨車載運家具送至客戶處，駕駛小貨車乃
            其附隨業務，為從事駕駛業務之人，其於前述時、
            地，駕駛小貨車不慎與告訴人丁○○所騎之機車發
            生交通事故，並致告訴人丁○○、丙○○2人分別
            受傷，核其所為係犯刑法第284條第2項前段之業務
            過失傷害罪（原起訴法條為刑法第284條第1項，後
            經公訴檢察官於準備程序時當庭更正為同法第284
            條第2項）。又被告於同一時、地，1過失駕駛行為
            ，分別致告訴人丁○○、丙○○2人受傷，而觸犯
            上開2罪名，是為想像競合犯，故應依修正施行前
            刑法第55條之規定，從1重之業務過失傷害罪處斷
            （詳後述新舊法比較）。本院審酌被告甲○○之生
            活狀況、品行、智識程度，及其因疏未注意兩車併
            行之間隔，而偏向機慢車優先道行駛，以致其所駕
            駛車輛上之捆貨繩索鉤住告訴人丁○○所騎並正常
            行駛之機車而肇事，其過失程度，經核尚屬重大，
            而告訴人丁○○、丙○○2人因本件交通事故所受
            如事實欄所載等傷勢，經查亦非輕微，另被告犯罪
            後矢口否認所為，且未積極與告訴人丁○○、計麗
            萍2人洽商民事損害賠償事宜，其犯後態度並非良
            好等一切情狀，量處如主文所示之刑，並依照修正
            施行前刑法第41條第1項前段、廢止前罰金罰鍰提
            高標準條例第2條前段等規定，定其易科罰金折算
            標準（詳後述新舊法比較）。
          ８新舊法比較：
            修正刑法係自95年7月1日起施行，修正施行後之
              刑法第55條規定：「一行為而觸犯數罪名者，從
              一重處斷。但不得科以較輕罪名所定最輕本刑以
              下之刑。」，而修正施行前之刑法第55條則規定
              ：「一行為而觸犯數罪名，或犯一罪而其方法或
              結果之行為犯他罪名者，從一重處斷。」，新法
              就想像競合犯之規定增加不得科以較輕罪名所定
              最輕本刑以下之刑之限制，是比較新、舊法結果
              ，舊法即行為時法有利於被告，故本件應依修正
              施行前刑法第55條之規定，從1重之業務過失傷
              害罪處斷。
            修正刑法係自95年7月1日起施行，在此之前，修
              正前刑法第41條第1項前段規定：「犯最重本刑
              為5年以下有期徒刑以下之刑之罪，而受6個月以
              下有期徒刑或拘役之宣告，因身體、教育、職業
              、家庭之關係或其他正當事由，執行顯有困難者
              ，得以1元以上3元以下折算1日，易科罰金」；
              而廢止前罰金罰鍰提高標準條例第2條前段（現
              已刪除）另規定：依修正前刑法第41條易科罰金
              時，就其原定數額提高為1百倍折算1日，則依被
              告行為時之相關易科罰金折算標準折算結果，應
              以銀元3百元即新臺幣9百元折算1日。然修正後
              刑法第41條第1項前段則規定：「犯最重本刑為5
              年以下有期徒刑以下之刑之罪，而受6個月以下
              有期徒刑或拘役之宣告者，得以新臺幣1千元、2
              千元或3千元折算1日，易科罰金」。比較修正前
              後之相關易科罰金折算標準，以修正前刑法第41
              條第1項前段等規定有利於被告，故應依刑法第2
              條第1項前段，適用修正施行前刑法第41條第1項
              前段、廢止前罰金罰鍰提高標準條例第2條前段
              之規定，定其易科罰金折算標準。
            另修正刑法係自95年7月1日起施行，在此之前，
              刑法分則編有關罰金刑之貨幣單位係銀元；且依
              刑法分則編應處罰金者，應適用罰金罰鍰提高標
              準條例第1條、第4條之規定，亦即應按各該具體
              條文制定或修正之時間先後，定其提高之倍數。
              然被告甲○○行為後，刑法施行法增訂第1條之1
              ，於95年6月14日經總統公布，並自同年7月1日
              起施行，該條規定：「中華民國94年1月7日刑法
              修正施行後，刑法分則編所定罰金之貨幣單位為
              新臺幣。94年1月7日刑法修正時，刑法分則編未
              修正之條文定有罰金者，自94年1月7日刑法修正
              施行後，就其所定數額提高為30倍。但72年6月2
              6日至94年1月7日新增或修正之條文，就其所定
              數額提高為3倍」。亦即自95年7月1日起，刑法
              分則編所定罰金之貨幣單位，由原來之銀元改為
              新臺幣；且94年1月7日刑法修正時，刑法分則編
              未修正之條文定有罰金者，自95年7月1日起，有
              關罰金之數額提高為30倍。本件被告所犯業務過
              失傷害罪部分，該罪原有罰金刑之處罰，且自24
              年7月1日公布施行後即未再修正，依增訂刑法施
              行法第1條之1之規定，其罰金以新臺幣為單位，
              數額應提高30倍。此與修正前之罰金以銀元為單
              位，適用罰金罰鍰提高標準條例之結果應提高10
              倍者相當（新臺幣與銀元之比例為1比3，換算結
              果亦為30倍）。因之，刑法施行法第1條之1係替
              代罰金罰鍰提高標準條例部分條文，與罰金罰鍰
              提高標準條例罰金額度相同，既不發生有利或不
              利問題，僅係將貨幣單位由銀元改為新臺幣，並
              非法律變更刑度之條文，當無比較新舊法之問題
              ，故應逕依刑法施行法第1條之1之規定論處，均
              附此敘明。
    （二）無罪部分：
          １公訴意旨另略以：被告甲○○於前開時間，駕駛車
            牌號碼TG-2219號自用小貨車，行經台南市○○路○
            段231號前附近時，因疏未注意兩車併行之間隔，
            並隨時採取必要之安全措施，即貿然前行，以致在
            超越行駛於機慢車優先道之機車時，該小貨車之捆
            物繩索鉤住告訴人丁○○所駕駛，後載告訴人計麗
            萍之車牌號碼HN6-830號重型機車，並造成告訴人
            丁○○受有左側上下肢挫擦傷之傷害；告訴人計麗
            萍亦因之受有疑似左側遠端股骨骨折、四肢挫擦傷
            、左肩挫傷等傷害。豈知被告駕車肇事並致告訴人
            2 人受傷後，竟未下車察看，且未採取任何救護措
            施或報警前來處理，隨即駕車逕行逃離現場，因認
            被告另涉有刑法第185條之4駕車肇事逃逸之公共危
            險罪嫌。
          ２按犯罪事實應依證據認定之，無證據不得認定其犯
            罪事實；又不能證明被告犯罪者，應諭知無罪之判
            決，刑事訴訟法第154條第2項、第301條第1項分別
            定有明文。其次，認定不利於被告之事實，須依積
            極證據，苟積極證據不足為不利於被告事實之認定
            時，即應為有利於被告之認定，更不必有何有利之
            證據；另事實之認定，應憑證據，如未能發現相當
            證據，或證據不足以證明，自不能以推測或擬制之
            方法，為裁判基礎，最高法院30年度上字第816號
            及40年度臺上字第86號亦分別著有判例可資參照。
            再者，刑法第185條之4之駕駛動力交通工具肇事逃
            逸罪，須行為人對於駕車肇事之事實具有認識，而
            有意逃逸者，始能成罪，假若行為人對於駕車肇事
            之事實並不知悉，後來雖駕車離開肇事現場，但因
            其並無肇事逃逸之故意，從而亦難以該罪相繩。
          ３公訴人認被告涉有刑法第185條之4駕車肇事逃逸之
            公共危險罪嫌，無非係以告訴人丁○○、丙○○於
            警詢時之指述，並參酌被告於肇事後竟未停車察看
            ，即駕車逕行駛離現場，後經告訴人丁○○駕車追
            及，始與告訴人丁○○返回現場，顯有肇事逃逸之
            故意等情為其主要論據。然被告甲○○則堅詞否認
            涉有上開肇事逃逸犯行，辯稱：其駕駛小貨車行經
            本件事故發生地點時，並不知其所駕駛小貨車上之
            捆貨繩索曾經勾住告訴人丁○○所騎之機車，且造
            成該機車倒地而導致告訴人丁○○及丙○○2人分
            別受傷之結果，其在車內並未感覺擦撞到任何東西
            ，所以才繼續駕車行駛離開現場等語。
          ４經查：
            如前所述，被告甲○○有於前述時間，駕駛車牌
              號碼TG-2219號自用小貨車，行經本件交通事故
              發生地點時，其所駕駛之小貨車上之捆貨繩索，
              曾勾住告訴人丁○○所騎機車之把手，而不慎造
              成告訴人丁○○、丙○○分別受傷等事實，雖可
              認定。然而，證人即告訴人丁○○於本院審理時
              ，則已具結證稱：撞擊聲音不是很大，其所騎之
              機車手把，遭被告所駕駛小貨車上綑綁貨物的繩
              索勾住，該小貨車是右側護板碰到其左側身體及
              機車手把等語（本院94年10月25日審理筆錄參照
              ；審理卷第51、53頁）。而另一證人即告訴人計
              麗萍亦於本院審理時具結證述：「（檢察官問：
              在被拖行20公尺時，擦撞聲音是否很大聲？及有
              無拍對方車身？）我沒有拍車身，因為我坐後面
              ，但我有叫「喂、喂、喂。」；「（檢察官問：
              丁○○當時作何事？）我沒有注意到他，我只記
              得我有叫「喂、喂、喂。」；「（檢察官問；2
              車碰到時有無發生巨響？）沒有。」等語（本院
              95年10月3日審理筆錄參照；審理卷第109頁），
              可知本件交通事故之發生，係告訴人丁○○所騎
              之機車，遭被告所駕駛小貨車上綑綁貨物的繩索
              勾住所導致，而非因兩車實際上發生碰撞而造成
              ，另在事故發生過程中，兩車間亦未產生明顯的
              巨大撞擊聲。從而，足見本件交通事故發生時，
              兩車之間不僅未有明顯的擦撞情事，而且當時所
              產生之聲響亦非巨大。
            其次，詳細觀察本件事故現場及肇事車輛蒐證照
              片照片內容（詳見警卷第21至第23頁、第28至第
              30頁等照片），亦可發現被告甲○○所駕駛之小
              貨車，於本件車禍發生後，並無任何明顯之擦撞
              痕跡，故本件交通事故發生時，兩車應尚無產生
              得以輕易察知之擦撞情事。況如前述，告訴人陳
              良乾亦已明確證稱：事故發生時，其所騎機車手
              把，係遭被告所駕駛小貨車之捆貨繩索所勾住，
              後來身體才靠在小貨車車斗護板上等情，據此並
              參酌被告又係坐於小貨車左前方之駕駛座上，而
              小貨車之駕駛座復係位於與載貨車斗隔絕的獨立
              空間內，故被告於本件事故發生時，並未察覺其
              所駕駛之車輛業與他車發生交通事故一節，即非
              無可能。
            再者，證人即告訴人丙○○於審理時另證稱：「
              （審判長問：該車與機車掛在一起到脫離的時間
              ，該小貨車速度有無變化？）沒有變化，該小貨
              車是以原速度行駛。」；「（審判長問：該小貨
              車有無煞車或減速？）均無，以原速度往前行駛
              。」；「（審判長問：倒地時抬頭看有無看見該
              車有無減速或煞車？）沒有，還是原速度往前開
              。」；「（審判長問：就妳視力所及，該車有停
              下來或減緩速度？）均無，還是原速度往前開。
              」等語（本院95年10月3日審理筆錄參照；審理
              卷第114頁），可見被告甲○○於本件交通事故
              發生後，仍係以先前正常行駛之速度及方式，駕
              駛該小貨車往前行駛而離開現場，過程中並無駕
              駛人亟欲逃離現場所可能發生的任何異常駕駛行
              為，故被告上開所辯：其於本件交通事故發生當
              時，並不知道業已與他車發生事故等語，經核尚
              屬可採。
          ５綜上所述，本件交通事故之發生，既係被告甲○○
            所駕駛小貨車上之捆貨繩索勾住告訴人丁○○所騎
            機車之把手而導致，顯見兩車並未有任何明顯的擦
            撞情形，而告訴人丁○○隨後亦僅係身體接觸該小
            貨車之車斗護板，因此被告於肇事當時並未發現任
            何異狀，即非無據。又告訴人丁○○所騎之機車後
            來復係倒在其原行之機慢車優先道上，而未與該小
            貨車發生另一次的碰撞或接觸，且被告復係以正常
            之速度及方式駕車離開現場，故被告上述所辯：案
            發當時並不知撞到告訴人丁○○所騎之機車等語，
            經核應尚可採信。從而，被告於本件交通事故發生
            當時既不知其所駕駛之小貨車曾與告訴人丁○○所
            騎之機車發生交通事故，則其對於當時有駕車肇事
            之事實，顯非知悉。據此並參照前述說明，可知被
            告後來雖逕行駕車離去，但因其並無肇事逃逸之故
            意，故其所為仍與刑法第185條之4之肇事逃逸罪責
            有間。此外，本院復查無其他積極之事證，足以證
            明被告涉有公訴人所指之肇事逃逸犯行，故本件肇
            事逃逸部分不能證明被告犯罪，參照首開說明，應
            依法就該部分為被告無罪判決之諭知，以資適法。
據上論斷，應依刑事訴訟法第299條第1項前段、第301條第1項，
刑法第2條第1項前段、第284條第2項前段、修正施行前第55條、
修正施行前第41條第1項前段，刑法施行法第1條之1，廢止前罰
金罰鍰提高標準條例第2條，判決如主文。
中    華    民    國    95    年    12    月    12    日
                  交通法庭    審判長    陳志成
                              法  官    黃欣怡
                              法  官    楊佳祥
以上正本證明與原本無異。
如不服本判決應於送達後10日內向本院提出上訴狀。
                                書記官  黃瓊蘭
中    華    民    國    95    年    12    月    15    日
附錄本案論罪科刑法條全文：
中華民國刑法第284條第2項（業務過失傷害罪）
從事業務之人，因業務上之過失傷害人者，處1年以下有期徒刑
、拘役或1千元以下罰金，致重傷者，處3年以下有期徒刑、拘役
或2千元以下罰金。


司法院資訊處製作；財團法人民間司法改革基金會備份。
